臺灣新竹地方法院刑事判決
                                    110年度金訴字第261號
公  訴  人  臺灣新竹地方檢察署檢察官
被      告  黃子龍



選任辯護人  任君逸律師                    
上列被告因違反洗錢防制法等案件，經檢察官提起公訴（110年
度偵字第8039號）及移送併辦（110年度偵字第8835、13066號）
，被告於準備程序中為有罪之陳述，經本院告知被告簡式審判程
序之旨，並聽取當事人及辯護人意見後，本院裁定由受命法官獨
任進行簡式審判程序，判決如下：
    主  文
黃子龍幫助犯洗錢防制法第十四條第一項之洗錢罪，處有期徒刑
貳月，併科罰金新臺幣壹萬元，罰金如易服勞役，以新臺幣壹仟
元折算壹日。緩刑貳年。
    事 實 及 理 由
一、黃子龍依其社會生活之通常經驗與智識思慮，雖預見將己有
    金融帳戶之存摺、提款卡及提款密碼提供非屬親故或互不相
    識之人使用，可能供詐騙集團將詐欺犯罪所得款項匯入及提
    領，並藉此達到掩飾詐欺犯罪所得去向之目的，其以通訊軟
    體LINE自身分不詳自稱「雨柔」（LINE ID：sy2561）之詐
    欺集團成員處得知出租帳戶存摺、提款卡可日領新臺幣（下
    同）1,500元，並以10日為一期進行結算，即每月可獲得每
    帳戶4萬5,000元，倘同時提供2件帳戶尚額外有一次性獎勵5
    ,000元等不法報酬後，竟為獲取該不法報酬（惟實際未取得
    報酬），而基於幫助他人詐欺取財、掩飾詐欺犯罪所得去向
    之洗錢不確定故意，於民國110年5月12日10時48分許，在新
    竹市○區○○○路00號1 樓統一超商建盛門市內，將其所
　　申辦之中國信託銀行帳號000-000000000000號（下稱中國信
    託銀行帳戶）、臺灣土地銀行帳號000-000000000000號（下
    稱土地銀行帳戶）等帳戶之依指示更改密碼後之提款卡，以
    交貨便方式寄送高雄市○○區○○○路000○0號統一超商萬應門市
    予不詳人士收受，並以通訊軟體LINE傳送該等帳戶之存摺封
    面照片予「雨柔」。嗣「雨柔」所屬詐欺集團成員取得上開
    中國信託銀行帳戶、土地銀行帳戶之提款卡後，即意圖為自
    己不法之所有，由該詐欺集團成年成員基於詐欺取財
　　、洗錢之犯意，分別於附表所示時間，各以如附表所示方式
    要求如附表所示之王哲彥、張惠媚、游哲豪及黃鳳華依指示
    匯款，致其等均陷於錯誤，先後於如附表所示匯款時間，將
    如附表所示金額轉帳或存款至附表所示帳戶內，且由該詐騙
    集團成員持黃子龍所提供上開中國信託銀行帳戶及土地銀行
    帳戶之提款卡將所匯入之款項提領及轉帳繳款殆盡，而以此
    方式幫助該詐欺集團成員向他人詐取財物得逞併以掩飾前述
    詐欺犯罪所得之去向。
二、原公訴及移送併辦意旨所認本件被告所犯之犯罪事實及聲請
    沒收部分，業經檢察官於111年2月9日本院準備程序時更正
    及刪除（見本院卷第103至106頁），本院認兩者之基本社會
    事實同一，且經本院告知被告，故自應以檢察官變更之內容
    作為本案審理之範圍，合先敘明。　　　
三、上開犯罪事實，業據被告黃子龍於本院訊問時坦承不諱，核
    與告訴人王哲彥、張惠媚、游哲豪及黃鳳華各於警詢中指述
　　（見偵字第8039號卷第7至9頁反面、偵字第8835號卷第7 至
　　10頁、第5至6頁、偵字第13066號卷第19至20頁反面）、證
    人鍾宜縈於警詢時供述（見偵字第13066號卷第8至13頁反面
　　）之情節相符，復有下列證據在卷足稽：　　
（一）告訴人王哲彥提出之行動銀行臺幣轉帳交易結果通知翻拍
      畫面照片2張（見偵字第8039號卷第79、80頁）。　
（二）被告提出臉書「網賺廣告社團」之截圖畫面照片及其與LI
      NE自稱「雨柔」間之對話紀錄截圖畫面照片暨統一超商貨
      態查詢系統列印頁面各1 份（見偵字第8039號卷第14至66
　　　頁）。　　　
（三）被告所申辦中國信託銀行帳戶之客戶基本資料及110年5月
      18日至20日間之存款交易明細暨自動化交易LOG資料-財金
      交易各1份（見偵字第8039號卷第10至13頁）。　　
（四）告訴人張惠媚提出之土地銀行及中國信託銀行自動櫃員機
      交易明細表共4紙、手機來電顯示號碼翻拍畫面照片1張、
      內政部警政署反詐騙諮詢專線紀錄表（案件編號：110037
      9782號）及臺中市政府警察局第四分局春社派出所受理詐
      騙帳戶通報警示簡便格式表各1 份（見偵字第8835號卷第
      18至20、12、14頁）。　　　　　　　　　
（五）告訴人游哲豪提出之網路銀行交易往來明細查詢翻拍畫面
      照片3張、手機來電顯示號碼翻拍畫面照片1張、內政部警
      政署反詐騙諮詢專線紀錄表（案件編號：0000000000號）
      及新北市政府警察局中和分局南勢派出所受理詐騙帳戶通
      報警示簡便格式表各1 份（見偵字第8835號卷第16、11、
      13頁）。　　　
（六）被告所申辦土地銀行帳戶之帳戶基本資料及110年5月16日
      至21日間之客戶歷史交易明細查詢、110年4月1日至6月30
      日間之客戶序時往來明細查詢各1 份（見偵字第8835號卷
　　　第22至24頁反面、偵字第13066號卷第23至25頁）。　　
（七）證人鍾宜縈所申辦中國信託銀行帳號000000000000號帳戶
      之客戶基本資料及110年4月19日至5月19日間之存款交易
      明細暨自動化交易LOG資料-財金交易各1份（見偵字第130
      66號卷第31至34頁反面）。　　
（八）告訴人黃鳳華提出之網路銀行轉帳交易明細翻拍畫面照片
      2 張、內政部警政署反詐騙諮詢專線紀錄表（案件編號：
      0000000000號）及彰化縣警察局溪湖分局舊館派出所受理
      詐騙帳戶通報警示簡便格式表各1份（見偵字第13066號卷
      第50、51、40、41、43頁）。
    已堪認被告之任意性自白與事實相符，洵堪採信。綜上，本
    件事證已臻明確，應依法論罪科刑。 　　　　　　　　　
四、論罪及減輕事由：
（一）按洗錢防制法於105年12月28日修正公布，並於106年6 月
      28日生效施行，該法第2條所稱之「洗錢」行為，係指：
      一、意圖掩飾或隱匿特定犯罪所得來源，或使他人逃避刑
      事追訴，而移轉或變更特定犯罪所得；二、掩飾或隱匿特
      定犯罪所得之本質、來源、去向、所在、所有權、處分權
      或其他權益者；三、收受、持有或使用他人之特定犯罪所
      得。並於第14條、第15條規定其罰則，俾防範犯罪行為人
      藉製造資金流動軌跡斷點之手段，去化不法利得與犯罪間
      之聯結。申言之，洗錢防制法之立法目的，在於防範及制
      止因犯第3條所列之特定犯罪而取得或變得之財物或財產
      上利益及其之孳息，藉由包含處置（即將特定犯罪所得直
      接予以移轉或變更）、分層化（即以迂迴層轉、化整為零
      之多層化包裝方式，掩飾或隱匿特定犯罪所得）及整合（
      即收受、持有或使用他人之特定犯罪所得，使之回流至正
      常金融體系，而得以合法利用享受）等各階段之洗錢行為
      ，使其形式上轉換成為合法來源，以掩飾或切斷特定犯罪
      所得與犯罪之關聯性，而藉以逃避追訴、處罰。參酌洗錢
      防制法第3條、第4條第2項立法說明：「洗錢犯罪之處罰
      ，其有關前置犯罪之聯結，並非洗錢犯罪之成立要件，僅
      係對於違法、不合理之金流流動起訴洗錢犯罪，作不法原
      因之聯結」、「洗錢犯罪以特定犯罪為前置要件，主要著
      眼於對不法金流軌跡之追查，合理建構其追訴基礎，與前
      置之特定犯罪成立與否，或是否有罪判決無關」等旨，一
      般洗錢罪與特定犯罪係不同構成要件之犯罪，各別行為是
      否該當於一般洗錢罪或特定犯罪，應分別獨立判斷，特定
      犯罪僅係洗錢行為之「不法原因聯結」，即特定犯罪之「
      存在」及「利得」，僅係一般洗錢罪得以遂行之情狀，而
      非該罪之構成要件行為。特定犯罪之既遂與否和洗錢行為
      之實行間，不具有時間先後之必然性，只要行為人實行洗
      錢行為，在後續因果歷程中可以實現掩飾、隱匿特定犯罪
      所得之效果，即得以成立一般洗錢罪，並不以「特定犯罪
      已發生」或「特定犯罪所得已產生」為必要（最高法院10
      8 年度台上大字第3101號刑事大法庭裁定意旨參照）。
（二）再按刑法第30條之幫助犯，係以行為人主觀上有幫助故意
      ，客觀上有幫助行為，即對於犯罪與正犯有共同認識，而
      以幫助意思，對於正犯資以助力，但未參與實行犯罪之行
      為者而言。幫助犯之故意，除需有認識其行為足以幫助他
      人實現故意不法構成要件之「幫助故意」外，尚需具備幫
      助他人實現該特定不法構成要件之「幫助既遂故意」，惟
      行為人只要概略認識該特定犯罪之不法內涵即可，無庸過
      於瞭解正犯行為之細節或具體內容。此即學理上所謂幫助
      犯之「雙重故意」。本件被告將上開帳戶之存摺封面照片
      透過通訊軟體LINE傳送予自稱「雨柔」之詐欺集團成員
　　　，並將依指示變更密碼後之提款卡寄交與本案詐騙集團成
      員供作詐騙被害人財物之用，嗣本案詐騙集團成員實行如
      附表所示之詐欺取財罪，且為掩飾、隱匿其犯罪所得財物
      之去向，而令如附表所示告訴人王哲彥、張惠媚及游哲豪
      將款項轉入被告所開立之中國信託銀行帳戶及土地銀行帳
      戶，或將告訴人黃鳳華所匯款項轉匯至被告所申辦之土地
      銀行帳戶內，再由詐騙集團成員前往提領犯罪所得款項或
      轉帳繳款得手，因而產生遮斷金流以逃避國家追訴、處罰
      之效果，被告所為，顯係基於幫助他人詐取財物、洗錢之
      犯意所為，屬詐欺取財罪、洗錢罪構成要件以外之行為，
      應論以詐欺取財罪、洗錢罪之幫助犯。
（三）核被告所為，係犯刑法第30條第1項前段、第339條第1項
      之幫助詐欺取財罪，及刑法第30條第1項前段、洗錢防制
      法第14條第1項之幫助洗錢罪。被告提供本件中國信託銀
      行帳戶、土地銀行帳戶予詐騙集團之單一幫助行為，助使
      該詐欺集團成員得以遂行詐騙附表所示告訴人4 人之詐欺
      取財行為，係以一行為同時觸犯4 個相同罪名，成立同種
      想像競合犯，又其一行為同時犯上開幫助詐欺取財罪及幫
      助洗錢罪2 罪，為想像競合犯，應依刑法第55條規定，從
      一重之幫助洗錢罪處斷。
（四）被告基於幫助之犯意而提供上開帳戶之存摺封面照片及依
      指示更改密碼後之提款卡，為幫助犯，爰依刑法第30條第
      2項之規定，按正犯之刑減輕之；另洗錢防制法第16條第2
      項規定，犯前二條之罪，在偵查或審判中自白者，減輕其
      刑。查被告於本院審理時自白本件幫助洗錢犯行，亦依前
      開規定，減輕其刑。並依刑法第70條規定遞減之。
（五）又檢察官移送併辦部分（即附表編號2至4部分），經核與
      本案提起公訴部分，有想像競合犯之裁判上一罪關係，依
      審判不可分原則，應為起訴效力所及，本院自得併予審理
　　　，附此敘明。　　　　　　
五、爰以行為人之責任為基礎，審酌被告為獲取不法報酬，而交
    付金融帳戶予詐騙集團使用，助長詐騙財產犯罪之風氣，造
    成無辜民眾受騙而受有金錢損失，實為當今社會詐財事件發
    生之根源，並擾亂金融交易往來秩序及社會正常交易安全甚
    鉅，且亦因被告之行為，掩飾了犯罪所得之去向，復致使執
    法人員難以追查正犯之真實身分，惟念被告犯後終坦承犯行
　　，且已與告訴人4人達成和解並履行完畢之犯後態度，兼衡
    被告之智識程度、家庭生活、經濟狀況及告訴人所表示之意
    見等一切情狀，量處如主文所示之刑，並諭知罰金易服勞役
    之折算標準。
六、被告符合刑法第74條第1 項所定得宣告緩刑之情形，本院審
    酌被告因一時舉措失當而犯本案，犯罪後能坦承犯行，且均
    與告訴人達成和解並履行完畢，經此次偵審程序，當知所警
    惕，信無再犯之虞，本院認其所受宣告之刑以暫不執行為適
    當，併予宣告緩刑2年，以勵自新。
七、據上論斷，應依刑事訴訟法第273條之1第1項、第299條第1
    項前段，判決如主文。 　　　　　
本案經檢察官陳興男提起公訴及移送併辦，檢察官王遠志移送併
辦，檢察官陳中順到庭執行職務。
中　　華　　民　　國　　 111　　年　　  3　　月 　16  日
                       刑事第八庭  法  官  潘韋廷
以上正本證明與原本無異。
如不服本判決應於收受本判決後20日內向本院提出上訴書狀，上
訴書狀應敘述具體理由。上訴書狀未敘述上訴理由者，應於上訴
期間屆滿後20日內補提理由書狀於本院(均須按他造當事人之人
數附繕本 )「切勿逕送上級法院」。 
中　　華　　民　　國　　111 　年　　3 　　月　　16　　日
                                   書記官  彭筠凱
附錄論罪科刑法條：
洗錢防制法第2條
本法所稱洗錢，指下列行為：
一、意圖掩飾或隱匿特定犯罪所得來源，或使他人逃避刑事追訴
    ，而移轉或變更特定犯罪所得。
二、掩飾或隱匿特定犯罪所得之本質、來源、去向、所在、所有
    權、處分權或其他權益者。
三、收受、持有或使用他人之特定犯罪所得。

洗錢防制法第14條第1項
有第二條各款所列洗錢行為者，處7 年以下有期徒刑，併科新臺
幣5 百萬元以下罰金。

刑法第339條第1項
意圖為自己或第三人不法之所有，以詐術使人將本人或第三人之
物交付者，處5 年以下有期徒刑、拘役或科或併科50萬元以下罰
金。

刑法第30條
幫助他人實行犯罪行為者，為幫助犯。雖他人不知幫助之情者，
亦同。
幫助犯之處罰，得按正犯之刑減輕之。   

【附表】
編 號 告訴人 施用詐術 匯款時間（民國 ）、方式及金額（新臺幣） 匯入帳戶 款項去向 偵查案號 1 王哲彥 於110年5月18日22時許， 撥打電話予王哲彥，佯稱：其係KUN旅館之客服人員，因公司網頁被駭客入侵，欲協助其處理信用卡止付事宜，惟需其配合匯錢至指定之帳戶云云，致王哲彥陷於錯誤，而依指示轉帳至黃子龍所有之中國信託銀行帳戶內。 ①110年5 月18日23時8分許，透過網路銀行轉帳9 萬9,980元   。 ②110年5 月18日   23時10分許，透過網路銀行轉帳1萬9,980元。 黃子龍所有之中國信託銀行帳戶 詐騙集團成員持提款卡予以提領現金 110 年度偵字第8039號起訴書 2 張惠媚 於110年5月18日17時38分許起，先後撥打電話予張惠媚，佯稱：其係旅居文旅之員工及兆豐銀行客服人員，因公司作業系統發生錯誤，誤植8筆住宿訂單，若不取消日後會從其帳戶自動扣款，須依指示操作自動櫃員機取消訂單云云，致張惠媚陷於錯誤 ，而依指示存款至黃子龍所有之土地銀行帳戶內。 ①110年5 月18日19時34分許，透過自動櫃員機無卡存款3 萬元。 ②110年5 月18日   19時38分許，   透過自動櫃員機存款3萬元。 ③110年5 月18日   19時55分許，   透過自動櫃員機跨行存款1萬9,985元。 ④110年5 月18日   20時43分許，   透過自動櫃員機跨行存款9,985元。 黃子龍所有之土地銀行帳戶  詐騙集團成員持提款卡予以跨國提款及轉帳繳款 110 年度偵字第8835號移送併辦意旨書犯罪事實一、（ 一） 3 游哲豪 於110年5月19日20時44分及52分許，先後撥打電話予游哲豪，佯稱：其係富發牌古著鞋公司之職員及永豐銀行客服人員，因公司作業系統誤將其升級為超級會員，日後會從其帳戶自動扣款，須依指示操作網路銀行取消扣款云云，致游哲豪陷於錯誤，而依指示轉帳至黃子龍所有之土地銀行帳戶內。 ①110年5 月19日   21時10分許，   透過網路銀行跨行轉帳4萬9,985元。 ②110年5 月19日   21時11分許，   透過網路銀行跨行轉帳4萬9,989元。 ③110年5 月19日   21時19分許，   透過網路銀行跨行轉帳4,989元。  黃子龍所有之土地銀行帳戶  詐騙集團成員持提款卡予以跨國提款 110 年度偵字第8835號移送併辦意旨書犯罪事實一、（ 二） 4 黃鳳華 於110年5月18日21時43分及48分許，先後撥打電話予黃鳳華，佯稱：其係網路賣家「婕洛妮絲」及銀行人員，因內部人員作業疏失，誤將其設定為定期扣款之經銷商，須配合銀行操作取消扣款云云，致黃鳳華陷於錯誤，而依指示轉帳至鍾宜縈（另由臺灣桃園地方檢察署檢察官以110年度偵字第43005號為不起訴處分）申辦之中國信託銀行帳號000-000000000000號帳戶內，再由詐騙集團成員轉匯至黃子龍所有之土地銀行帳戶內。 黃鳳華轉帳至鍾宜縈所有之中國信託銀行帳戶： ①110年5 月18日22時26分許   ，透過網路銀行跨行轉帳7萬7,011元。 ②110年5 月18日22時50分許   ，透過網路銀行跨行轉帳4萬9,988元。  詐騙集團成員持提款卡予以跨國提款及轉帳繳款 110 年度偵字第13066 號移送併辦意旨書    詐騙集團成員於110年5月18日22時29分許，透過網路銀行自鍾宜縈中國信託銀行帳戶跨行轉帳2萬9,010元至黃子龍所有之土地銀行帳戶內 。